臺灣臺中地方法院刑事判決　　　　　　　　　　　　　　九十年度自字第七五一號
　　自　訴　人　甲○○
　　被　　　告　乙○○
　　選任辯護人　秦鴻宣
右列被告因誣告案件，經自訴人提起自訴，本院判決如左：
    主  文
乙○○無罪。
    理  由
一、本件自訴意旨略以：被告乙○○係台中市省三國民小學保健員，平時工作不力，
    經家長會建議要求改善，被告非但不思反省，竟而心生懷恨，怪罪任該校校長之
    自訴人，而於九十年五月間，捏詞自訴人挪用台中市省三國民小學員生消費合作
    社公款，具狀向台中市政府及監察院提出檢舉，嗣經台中市政府於同年五月三十
    日交由政風室會同台中市警察局、教育局到校調查相關帳目，經調查結果，並無
    被告所稱挪用公款之不法情事。被告意圖他人受刑事或懲戒處分，向該管公務員
    誣告，被告顯已犯刑法第一百六十九條第一項誣告罪等語。
二、按犯罪事實應依證據認定之，無證據不得推定其犯罪事實，又被告之犯罪不能證
    明者，應諭知無罪之判決，刑事訴訟法第一百五十四條及第三百零一條第一項分
    別定有明文。此項規定，依同法第三百四十三條之規定，於自訴程序亦準用之。
    又誣告罪之成立，以告訴人所訴被訴人之事實必須完全出於虛構為要件，若有出
    於誤會或懷疑有此事實而為申告，以致不能證明其所訴之事實為真實，縱被訴人
    不負刑責，而告訴人本缺乏誣告之故意，亦難成立誣告罪名。
三、查本件訊據被告乙○○對有於九十年五月三日以陳情狀，向台中市政府檢舉自訴
    人挪用省三國小員生消費合作社公款及違法不當借款等情事，其間並以此等事實
    ，再向監察院陳情及補件，請監察院轉請台中市政府查處等事實，均坦承不諱，
    惟否認有誣告犯行，辯稱；其上開檢舉事實是因耳聞，並經向同事查詢真有其事
    ，並非虛偽或憑空捏造的等語。查本件被告上開陳情及檢舉之事實，有被告提出
    九十年五月三日檢舉函影本在卷可稽，並為被告所坦承之事實，固堪認為真正。
    惟查本件被告上開陳情、檢舉自訴人挪用省三國小員生消費合作社公款及違法不
    當借款等情事，經台中市政府於九十年五月三十日政風室會同社會局、主計室及
    教育局等單位稽查該校八十七、八十八、八十九學年度員生消費合作社務、業務
    、財務辦理營運情形，經稽查發現有：一、學校同仁婚喪喜慶禮金有向員生社借
    貸情事；二、合作社教育活動費用列支僅以發票核銷，未符活動內容及印領清冊
    ；三、理事主席兼任文書等缺失等。惟未發現有挪用社款情形。此有台中市政府
    九十年十一月十六日九十府教學字第一六二二○八號函及函附之台中市政府辦理
    學校員生消費合作社業務專案稽核情形一覽表影本一紙在卷可徵。足見本件被告
    對於其陳情、檢舉之自訴人挪用省三國小員生消費合作社公款及違法不當借款等
    情事，雖因僅屬行政缺失等不符規定情事，而未發現有挪用社款情形，並經台中
    市政府以九十年十一月十六日九十府教學字第一六二二○八號函請糾正，被告前
    據此等情事懷疑自訴人有違法不當，而為陳情、檢舉，縱僅因「缺失等與規定不
    符」並非「挪用社款」自訴人不負刑責，但被告所據而陳情及檢舉之事實並非虛
    構或捏造甚明。另被告雖於八十九年十一月三日以申訴書狀，申請監察院追查其
    前於八十九年六月二十六日，向台中市政府檢舉案件，嗣經監察院於八十九年十
    一月五日，以八九院台業二字第八九○一六六八八四號函請台中市政府查處在案
    ，台中市政府則於八十九年十一月二十七日，以八九府教學字第一六三七七號函
    復監察院稱經派督學訪查結果認查無實據等情。此後被告亦多以類此事實再向監
    察院陳情及補件，經監察院以再轉請台中市政府查處，及以因未詳予敘明具體違
    失情事及檢附具相關資料供參，而復以前經函復在案或併案存查等情，此亦有監
    察院八十九年十二月六日八九院台二字第八九○一六七九○二號函、八十九年二
    月八日九十台業二字第九○○一六○四四三號函、九十年五月十七日簽等影本附
    卷可查。惟被告此部分僅係申請監察院轉請並無懲戒或追訴、審判職權之該管之
    公務員之台中市政府，查處自訴人前開自訴人挪用省三國小員生消費合作社公款
    或違法不當借款等情事，且僅係一再主張自訴人操守不佳，要求台中市政府將自
    訴人調走，核亦與誣告罪之意圖他人受刑事或懲戒處分，向該管公務員誣告之構
    成要件亦有不符。至於本件自訴人雖另陳本件被告另向該校教師會、台中教師會
    、台中市議會、自立晚報、群健有視電視等誣控自訴人利用職權挪用員生消費合
    作社公款等情，因其等或為民意機構或為媒體，並非職司刑事或懲戒處分之該管
    公務員，無論其所述內容事實是否實在，均無可使自訴人直接受懲戒或追訴、審
    判之可能，自與刑法第一百六十九條第一項誣告罪係以意圖他人受刑事或懲戒處
    分，向該管公務員誣告者，之誣告罪之構成要件不合，是以自訴人所指訴之此部
    分事實，爰不一一調查論述，亦並此敘明。此外復查無其他積極證據足以證明被
    告有誣告之犯罪事實，本件依首開說明，應為被告無罪之判決。據上論斷，應依
    刑事訴訟法第三百四十三條、第三百零一條第一項，判決如主文。
中      華      民      國    九  十  一    年      一    月     九     日
                                        法  官  柯崑輝
右正本證明與原本無異。
如不服本判決，應於送達後十日內向本院提出上訴狀 (須附繕本) ，上訴於台灣高等
法院台中分院。
                                        書記官
中      華      民      國    九  十  一    年      一    月     九     日
